臺灣臺北地方法院交通事件裁定　　　　 94年度交聲字第619號
異　議　人
即受處分人　　甲○○
上列受處分人因違反道路交通管理處罰條例案件，對於台北市交
通事件裁決所民國九十四年五月二十六日所為之處分（原處分案
號：北市裁二字第裁22－C00000000號），聲明異議，本院裁定
如下：
    主  文
原處分撤銷。
甲○○不罰。
    理  由
一、原處分機關即台北市交通事件裁決所裁決處分意旨略以：異
    議人所有三Ａ─四九○三號車於九十四年四月十七日十時四
    十分許，在淡水中正路，經淡水分局交通分隊舉發「未依標
    誌指示行駛」，乃依違反道路交通管理處罰條例第六十條第
    二項第三款規定，處罰新台幣（下同）九百元，並依同條例
    第六十三條第一項第一款規定記違規點數一點等語。
二、聲明異議意旨略以：異議人當日係由淡水鎮○○街繞行圓環
    左轉進入中正路由西向東行駛，進入中正路後，由於有車輛
    對向行駛且無單行道標誌，因此在福祐宮前，道路寬達十五
    公尺處迴轉掉頭，轉為由東向西行駛於中正路，隨即於中正
    路與三民街口圓環處好樂迪KTV前遭警攔停舉發。經異議人
    至現場勘查結果，中正路二百五十六號及一百六十九號前，
    並無「禁止汽車進入」、「單行道」或「汽車遵行方向」等
    道路交通標誌或號誌。另中正路之禁止汽車進入之道路交通
    標誌設置地點於中正路四十八號前，與舉發地點相距超過五
    百公尺，伊並非由該處駕車進入中正路，為此不服原處分等
    語。
三、按法院受理交通事件，準用刑事訴訟法之規定，道路交通管
    理處罰條例第八十九條前段定有明文，是刑事訴訟法第一百
    五十四條第二項「犯罪事實應依證據認定之，無證據不得認
    定其犯罪事實。」規定及最高法院四十年台上字第八六號判
    例所揭示「事實之認定，應憑證據，如未能發現相當證據，
    或證據不足以證明，自不能以推測或擬制之方法，為裁判基
    礎。」之旨，於法院審理行為人違反道路交通管理處罰條例
    案件時，當有其適用。又按交通事件之舉發人，其地位與刑
    事訴訟案件告訴人或告發人之地位無異，是不能僅以其陳述
    ，執為不利行為人之認定，其陳述是否與事實相符，尚須調
    查其他證據以資審認，始得為不利行為人之認定。
三、本院經查：淡水鎮○○路○道路狹窄，實施由沙崙往淡水捷
    運站方向汽車單向行駛，而於中正路入口與三角公園處、中
    正路與光明街口及中山路十二巷口設置汽車禁止進入標誌，
    禁止汽車由捷運站往沙崙方向行駛，業據證人即原舉發員警
    楊政於本院審理時到庭明確，並有行車動線圖附卷可稽。
    又異議人係於中正路二五六號好樂迪KTV前遭員警欄停，當
    時其行車之方向雖係由沿中正路由東向西行駛，而與沙崙往
    淡水捷運站之方向逆向，此據處分人坦承在卷，並有上開行
    車動線圖可稽，惟受處分人否認當時係自中正路上設有禁止
    汽車進入之標誌處由淡水捷運站往沙崙方向逆向進入中正路
    ，辯稱當日係由淡水鎮○○街繞行圓環左轉進入中正路由西
    向東行駛，在福祐宮前迴轉掉頭，轉為由東向西行駛於中正
    路，且證人即舉發員警楊政證稱：「我沒有辦法判定異議
    人當天是否有如他所講的是從三民街過來後迴轉，但是異議
    人迴轉後過來後的這段路確實沒有禁止汽車進入的標誌」等
    語在卷（見本院九十四年八月二十二日訊問筆錄），足見證
    人楊政欄停異議人時，並未親見異議人確係違反中正路上
    所設禁止汽車進入之標誌而自淡水捷運站往沙崙方向逆向駛
    入中正路，因而無法判斷異議人所述之情形是否屬實。此外
    ，復無其他證據足以證明異議人有違反中正路上所設禁止汽
    車進入之標誌逆向駛入中正路上之違規行為，是受處分所辯
    上情，應堪採信。準此，受處分人當日既由淡水鎮○○街繞
    行圓環左轉進入中正路由西向東行駛，再於三福祐宮前迴轉
    掉頭，轉為由東向西行駛於中正路，且依證人楊政所述上
    開中正路與三民街口路段並無任何禁制汽車進入之標誌或標
    線，並有異議人及原舉發機關所分別提供之照片在卷可憑，
    復無其他標誌或標線限制異議人不得於上開路段迴轉後由東
    向西行駛於中正路上，則受處分人是異議人辯稱其並無違反
    汽車禁止進入標誌之逆向行駛行為，尚非子虛之詞，而堪採
    信，依首開說明，自難遽認受處分人確有原處分機關所指之
    違規行為。
四、綜上所述，異議人當日駕駛行經之上開中正路與三民街口路
    段既無設置任何禁制指示標誌或標線，則原處分機關疏未審
    酌異議人所述之上開行車動向，誤認異議人係違反中正路各
    入口所設上開禁止汽車進入之標誌由淡水捷運站往沙崙方向
    逆向駛入中正路，逕行裁處異議人罰鍰九百元，並記違規點
    數一點，自有未合，應依法撤銷，並諭知不罰，以臻適法。
據上論斷，應依道路交通案件處理辦法第二十條前段，裁定如主
文。
中　　華　　民　　國　　94　　年　　9 　　月　　30　　日
                  刑事第五庭  法  官  李宜娟
以上正本證明與原本無異。
如不服本裁定，應於送達後5日內向本院提出抗告狀。
     　　                     書記官　游秀珠
中　　華　　民　　國　　94　　年　　10　　月　　11　　日
